# 求助陈版主 - 银行关于收到知识产权质押贷款风险补偿资金的会计处理

提问人：kkmmuee 时间：2022-11-19 00:02:22
前情背景：财政部会同有关部门为加快推进政府性融资担保体系建设，设立国家融资担保基金，为符合条件的中小微企业提供知识产权质押融资增信支持。对于符合一定条件的贷款（如形成不良、逾期超过 60 天、借款人破产等情况的出险贷款），政府给予银行一定的风险补偿金，该补充金额以一定比例的贷款本金为限，如10%贷款本金，如后续借款人还款后，该风险补偿金也需返回政府。
请教陈版主，对此类情况，银行为主体的会计核算上是否可： 1 ）在收到时确认为与收益相关的政府补助收入（其他收益），后续需返还时再冲减当期损益； 2 ）在收到时，借记银行存款，贷记发放贷款及垫款、借记贷款减值准备，贷记预期信用减值损失；后续收到还款时，借记银行存款，贷记其他应付款；返还时，借记其他应付款，贷记银行存款
对于上述两种做法的恰当性，有如下疑问：
第一种做法： 1 、根据准则要求，与收益相关的政府补助用于补偿企业已发生的相关成本费用或损失的，直接计入当期损益或冲减相关成本。由于银行在申报风险补助时，仅能针对出险贷款（一般为三阶段贷款）的损失进行申报补助，因此在收到政府补助时，是否可视为是用于补充已发生的损失，一次性计入当期损益？ 2 、由于若后续借款人还款，银行需返还相关补助金，那么在先前收到补助金时，是否符合经济利益很可能流入企业的要求？
第二种做法：根据准则要求，信用损失是指企业按照原实际利率折现的、根据合同应收的所有合同现金流量与预期收取的所有现金流量之间的差额，即全部现金短缺的现值。这种做法是否符合预期信用损失计量要求？
有劳陈版主指点，感谢！！

回答人：chenyiwei
个人理解第一种方法相对较合理。但建议了解：已出险且申报补助的贷款，日后再收回的可能性有多大？如果可能性很小（相应地返还已收到的补助资金的可能性也很小），则不影响“企业能够收到政府补助”的条件。